【裁判字號】    98,交聲,625
【裁判日期】    980610
【裁判案由】    聲明異議
【裁判全文】
臺灣臺南地方法院交通事件裁定         98年度交聲字第625號
移送機關    交通部公路總局嘉義區監理所臺南監理站
異議人即
受處分人    甲○○
上列異議人即受處分人因違反道路交通管理處罰條例案件，對於
交通部公路總局嘉義區監理所臺南監理站民國98年5月22日所為
之裁決處分（處分案號：嘉監南字第裁74-S00000000號）聲明異
議，本院裁定如下：
    主    文
異議駁回。
    理    由
一、原處分意旨略以：異議人即受處分人甲○○（下稱異議人）
    於民國98年5月5日10時58分許，將其所有車牌號碼TV-2861
    號自用一般小客車，停放在臺南市○○路367號（成大醫院
    前）之殘障專用停車位內，因「於身心障礙專用停車位違規
    停車」，經臺南市警察局交通隊警員予以製單逕行舉發，嗣
    經交通部公路總局嘉義區監理所臺南監理站（下稱原處分機
    關）以異議人違規事實明確，依道路交通管理處罰條例第56
    條第1項第10款及違反道路交通管理事件統一裁罰基準表之
    規定，裁處異議人罰鍰新臺幣（下同）1,200元等語。
二、本件異議意旨略以：異議人係身心障礙者，當天因為兒子黃
    傑隆生病急診而將車輛停放在成大醫院前之停車格內，卻被
    拖吊處罰，顯有錯誤或有不當，請求撤銷原處分等語。
三、按汽車駕駛人停車時，有下列情形之一者，處600元以上1,2
    00元以下罰鍰：十、於身心障礙專用停車位違規停車者，道
    路交通管理處罰條例第56條第1項第10款定有明文。次按汽
    車停車時，在設有殘障者專用停車標誌處所，非殘障用車不
    得停放，道路交通安全規則第112條第1項第5款亦規定甚明
    。再按，使用身心障礙者專用停車位者，除掛有專用牌照之
    車輛外，應將專用停車位識別證置於汽車擋風玻璃明顯處或
    黏貼於機車車首，以供查核檢驗；違規佔用路邊停車場專用
    停車位者，由交通勤務警察、依法令執行交通稽查任務人員
    或交通助理人員依道路交通管理處罰條例第56條規定辦理，
    身心障礙者專用停車位設置管理辦法第9條、第14條第1項亦
    定有明文。
四、經查：
  (一)異議人所有之車牌號碼TV-2861號之自用一般小客車，於上
    開時、地違規停放於身心障礙專用停車位，經臺南市警察局
    交通隊警員製單逕行舉發，嗣經原處分機關依法裁處異議人
    罰鍰1,200元之事實，有臺南市警察局98年5月6日南市警交
    字第S00000000號舉發違反道路交通管理事件通知單、原處
    分機關98年5月22日嘉監南字第裁74-S00000000號裁決書各1
    份及採證照片3張在卷可稽。
  (二)異議人雖以前詞置辯，並提出中華民國身心障礙手冊、臺南
    縣政府核發之身心障礙者專用停車位識別證（編號：000000
    00號，有效期限至101年7月10日）及成大醫院急診繳費證明
    等件為證，惟經本院向臺南縣政府查詢結果，異議人所提出
    之該識別證係於98年5月13日始由臺南縣政府核發在案，且
    此為第一次申請核發，有臺南縣政府98年6月3日府社身字第
    0980127415號函暨識別證證明在卷可佐。是異議人所有之上
    開車輛於98年5月5日經人駕駛停放在前述殘障專用停車格內
    時，異議人並未領有身心障礙者專用停車位識別證之事實應
    可認定。異議人提出事後取得之身心障礙者專用停車位識別
    證，任意指摘舉發機關舉發錯誤，其行為顯不可採。
  (三)又身心障礙者專用停車位設置管理辦法第9條規定使用身心
    障礙者專用停車位者，應將專用停車位識別證置於汽車擋風
    玻璃明顯處，以供查核驗證，其立法意旨在於藉由專用停車
    位識別證之查核，以驗證殘障車位佔用者之身分，如同道路
    交通管理處罰條例第14條第2款規定行車執照應隨車攜帶，
    具有同樣的管制目的，亦為主管機關必要之管理措施，況上
    開辦法係依據身心障礙者保護法第48條第2項規定訂定，有
    其授權依據，法令既已有上開明文規定，且對應如何置放或
    黏貼專用停車位識別證亦有規定，則異議人或其家屬如欲在
    身心障礙者專用停車位停車，自應依照前揭規定使用專用停
    車位識別證，方屬合法，而不得逕自解釋其持有身心障礙手
    冊即可取代專用停車位識別證，主張得以免責，否則，如謂
    身心障礙者縱未申請上開識別證亦得使用身心障礙者專用停
    車位，將導致前開規定形同具文，自與前揭條文之立法意旨
    有違。
  (四)綜上所述，異議人所有之車牌號碼TV-2861號自用小客車，
    於上揭時、地因無身心障礙者專用停車位識別證卻違規停放
    於身心障礙專用停車位之事實既可認定，則原處分機關依道
    路交通管理處罰條例第56條第1項第10款及違反道路交通管
    理事件統一裁罰基準表之規定，裁處異議人罰鍰1,200元，
    核無不當，本件異議人之異議為無理由，應予駁回。
五、據上論結，應依道路交通管理處罰條例第87條第2項、道路
    交通案件處理辦法第19條，裁定如主文。
中    華    民    國    98    年    6     月    10    日
                      交通法庭  法  官  張家瑛
以上正本證明與原本無異。
如不服本裁定，應於收受送達後5日內向本院提出抗告狀。（應
附繕本）
                                書記官  李淑惠
中    華    民    國    98    年    6     月    11    日


司法院資訊處製作；財團法人民間司法改革基金會備份。
